【裁判字號】    95,訴,902
【裁判日期】    951030
【裁判案由】    限制出境
【裁判全文】
臺北高等行政法院判決
                                     95年度訴字第00902號
                              .
原      告  甲○○
被      告  財政部
代  表  人  丙○○部長）住同.
訴訟代理人  戊○○兼送達代收.
            己○○
            丁○○
上列當事人間因限制出境事件，原告不服行政院中華民國94年12
月28日院臺訴字第0940094506號訴願決定，提起行政訴訟。本院
判決如下：
    主  文
原告之訴駁回。
訴訟費用由原告負擔。
    事  實
一、事實概要：緣原告甲○○及訴外人葉珍、乙○○分別係元
    新建設股份有限公司（已解散，原名堅新建設股份有限公司
    ，以下簡稱元新建設公司）之董事及董事長，被告所屬臺灣
    省南區國稅局（以下簡稱南區國稅局）以元新建設公司滯欠
    已確定之88年營業稅罰鍰及88年度營利事業所得稅（含滯納
    金及滯納利息）計新臺幣（下同）2,321,811 元，已達限制
    欠稅人或欠稅營利事業負責人出境實施辦法（以下簡稱限制
    出境實施辦法）第2 條第1 項之限制出境金額標準，又以元
    新建設公司雖於94年2 月22日經經濟部核准解散登記在案，
    惟未依公司法第24條規定進行清算，且該公司章程對於清算
    人未有規定，其股東會亦未選任清算人，南區國稅局乃依公
    司法第322 條第1 項及被告94年4 月21日台財稅字第094045
    22480 號令規定，以元新建設公司之全體董事即原告、乙○
    ○、葉珍為限制出境對象，報經被告以94年7 月15日台財
    稅字第0940087073號函請內政部警政署入出境管理局（以下
    簡稱境管局）限制渠等出境，境管局據以94年7 月19日台內
    警境愛岑字第0940130857號函禁止渠等出境。原告不服，提
    起訴願，經遭駁回，遂提起本件行政訴訟。
二、兩造聲明：
  (一)原告聲明求為判決：訴願決定及原處分均撤銷。
  (二)被告聲明求為判決：駁回原告之訴。
三、兩造之主張：
甲、原告主張之理由：
一、訴願決定書內容就有關元新建設公司欠稅確定乙節，顯然是
    稅務人員查察有誤，本件係經人檢舉漏稅而遭罰，可查稅務
    人員為證。
二、元新建設公司無營業、亦無報稅，係經解散之公司，何來漏
    稅之處罰。稅捐機關硬將堅新建設股份有限公司（以下簡稱
    堅新公司）之欠稅案件轉嫁給元新建設公司，顯係錯誤，元
    新建設公司已解散宣告破產，已無資產可執行。
三、茲因漏稅案已於95年8 月10日經由臺南執行署執行官執行完
    畢，應無限制出入境之必要，請准予撤銷限制出入境之判決
    。
乙、被告主張之理由：
一、按「納稅義務人欠繳應納稅捐達一定金額者，得由司法機關
    或財政部，函請內政部入出境管理局，限制其出境；其為營
    利事業者，得限制其負責人出境。」、「滯納金、利息、滯
    報金、怠報金、短估金及罰鍰等，除本法另有規定者外，準
    用本法有關稅捐之規定。」稅捐稽徵法第24條第3 項前段及
    第49條前段分別定有明文。次按「在中華民國境內居住之個
    人或在中華民國境內之營利事業，其已確定之應納稅捐或關
    稅逾法定繳納期限尚未繳納，其欠繳稅款及已確定之罰鍰單
    計或合計，個人在新臺幣50萬元以上，營利事業在新臺幣10
    0 萬元以上者，由稅捐稽徵機關或海關報請財政部函請內政
    部入出境管理局限制該欠稅人或欠稅營利事業負責人出境。
    」限制出境實施辦法第2 條第1 項亦定有明文。另按「本法
    所稱公司負責人：在無限公司、兩合公司為執行業務或代表
    公司之股東；在有限公司、股份有限公司為董事。公司之經
    理人或清算人，股份有限公司之發起人、監察人、檢查人、
    重整人或重整監督人，在執行職務範圍內，亦為公司負責人
    。」、「解散之公司除因合併、分割或破產而解散外，應行
    清算。」、「解散之公司，於清算範圍內，視為尚未解散。
    」、「公司之清算，以董事為清算人；但本法或章程另有規
    定或股東會另選清算人時，不在此限。」公司法第8 條、第
    24條、第25條及第322 條第1 項復定有明文。又「依照公司
    法成立之公司，變更公司名稱及其他法定登記事項，其登記
    事項雖有變更，但其為權利義務之主體（法人）並未變更，
    故其所享權利與應負義務，並不因法人登記事項之變更有所
    更易，亦即公司變更名稱前，與公司變更名稱後，其為權利
    義務之主體（公司）自應前後繼續，不能中斷，前經本部函
    准經濟部48年12月13日經台43商字第18225 號函復，並經本
    部以（49）台財稅發第290 號令復知照在案。」、「有解散
    事由應行清算之股份有限公司，倘其欠稅達『限制欠稅人或
    欠稅營利事業負責人出境實施辦法』規定之標準，應限制其
    負責人出境時，如公司法或該公司之章程對於清算人未有規
    定，其股東會亦未選任清算人者，應以全體董事為限制出境
    對象。」被告49年6 月23日台財稅發第04815 號、94年4 月
    21日台財稅字第9404522480號令亦有明釋。
二、原告已向臺灣臺南地方法院聲報自94年8 月1 日就任為元新
    建設公司清算人，是其係該公司之董事兼清算人，因該公司
    滯欠已確定之88年度營業稅罰鍰及營利事業所得稅（含滯納
    金及滯納利息）合計2,321,811 元，欠繳稅款已達首揭限制
    出境金額標準，該公司雖於94年2 月22日經經濟部核准解散
    登記在案，惟未依公司法第24條規定進行清算，且該公司章
    程對於清算人未有規定，其股東會亦未選任清算人，南區國
    稅局乃依公司法第322 條第1 項及被告94年4 月21日台財稅
    字第09404522480 號令規定，以元新建設公司之全體董事乙
    ○○、葉珍及原告等為限制出境對象，報經被告轉請境管
    局限制渠等出境，揆諸前揭規定及函釋規定，並無違誤。
三、查元新建設公司經人檢舉漏稅而遭罰欠稅確定乙節，係堅新
    公司於84年3 月1 日經經濟部核准公司設立登記，負責人為
    原告甲○○（原名葉明通），89年5 月12日再經該部核准公
    司變更登記，公司名稱變更為元新建設公司，負責人變更為
    乙○○，該公司因未依規定開立發票，逃漏營業稅，經臺南
    市稅捐稽徵處審理違章成立，除核定補徵88年度營業稅461,
    398 元外，另按漏稅額處5 倍罰鍰2,306,900 元，該公司不
    服，提起訴願未獲准變更，再向高雄高等行政法院提起行政
    訴訟，仍遭該院92年3 月26日91年度訴字第773 號判決駁回
    ，元新建設公司仍不服，再向最高行政法院提起上訴，亦遭
    該院93年7 月22日93年度判字第938 號判決駁回，而確定在
    案。
四、原告訴稱被告將堅新公司之欠稅案件轉嫁給元新建設公司乙
    節，按照公司法成立之公司，變更公司名稱及其他法定登記
    事項，其登記事項雖有變更，但其權利義務主體（法人）並
    未變更，故其權利義務，並不因法人登記事項之變更有所更
    易，亦即公司變更名稱前，與公司變更名稱後，其為權利義
    務之主體自應前後繼續，不能中斷，即應由變更後之公司承
    受，有前揭被告49年6 月23日台財稅發第04815 號函釋。又
    高雄高等行政法院92年3 月26日91年度訴字第773 號判決「
    ．．．堅新公司，負責人為甲○○（原名葉明通），於89年
    5 月12日更名為元新建設公司，負責人變更為乙○○，本件
    訴願機關財政部91年5 月20日為訴願決定時及本件行政訴訟
    起訴時，雖以堅新公司及負責人為甲○○之名義為之，而未
    經合法代理，惟其當事人之同一性仍不變，且嗣後原告公司
    負責人乙○○已聲明承受訴訟，並對之前之訴願程序無異議
    ．．．。」均明白揭示堅新公司與元新建設公司為同一權利
    義務之主體，並未因公司名稱變更而有所更易，是原處分並
    無不合，原告所訴洵不足採。
    理  由
壹、程序方面：
    本件原告起訴後，被告之代表人已由呂桔誠變更為丙○○，
    茲由新任代表人具狀聲明承受訴訟，核無不合，應予准許，
    先為明。
貳、實體方面：
一、按「納稅義務人欠繳應納稅捐達一定金額者，得由司法機關
    或財政部，函請內政部入出境管理局，限制其出境；其為營
    利事業者，得限制其負責人出境。但已提供相當擔保者，應
    解除其出境限制。其實施辦法，由行政院定之。」、「滯納
    金、利息、滯報金、怠報金、短估金及罰鍰等，除本法另有
    規定者外，準用本法有關稅捐之規定。」稅捐稽徵法第24條
    第3 項、第49條前段分別定有明文。次按「在中華民國境內
    居住之個人或在中華民國境內之營利事業，其已確定之應納
    稅捐或關稅逾法定繳納期限尚未繳納，其欠繳稅款及已確定
    之罰鍰單計或合計，個人在新臺幣50萬元以上，營利事業在
    新臺幣100 萬元以上者，由稅捐稽徵機關或海關報請財政部
    函請內政部入出境管理局限制該欠稅人或欠稅營利事業負責
    人出境。」限制出境實施辦法第2 條第1 項亦定有明文。另
    依公司法第8 條第2 項規定「公司之經理人或清算人，．．
    ．在執行職務範圍內，亦為公司負責人。」第24條規定「解
    散之公司除因合併、分割或破產而解散外，應行清算。」第
    25條規定「解散之公司，於清算範圍內，視為尚未解散。」
    第322 條第1 項規定「公司之清算，以董事為清算人。但本
    法或章程另有規定或股東會另選清算人時，不在此限。」又
    「依照公司法成立之公司，變更公司名稱及其他法定登記事
    項，其登記事項雖有變更，但其為權利義務之主體（法人）
    並未變更，故其所享權利與應負義務，並不因法人登記事項
    之變更有所更易，亦即公司變更名稱前，與公司變更名稱後
    ，其為權利義務之主體（公司）自應前後繼續，不能中斷，
    前經本部函准經濟部48年12月13日經台43商字第18225 號函
    復，並經本部以（49）台財稅發第290 號令復知照在案。」
    、「有解散事由應行清算之股份有限公司，倘其欠稅達『限
    制欠稅人或欠稅營利事業負責人出境實施辦法』規定之標準
    ，應限制其負責人出境時，如公司法或該公司之章程對於清
    算人未有規定，其股東會亦未選任清算人者，應以全體董事
    為限制出境對象。」被告49年6 月23日台財稅發第04815 號
    、94年4 月21日台財稅字第9404522480號令亦經明釋在案。
    查上揭函釋與上開法律規定之立法意旨相符，本院自得予以
    援用。
二、本件原告係元新建設公司之董事，元新建設公司滯欠已確定
    之88年營業稅罰鍰及88年度營利事業所得稅（含滯納金及滯
    納利息）計2,321,811 元，又元新建設公司於94年2 月21日
    申請解散登記，經經濟部於94年2 月22日以經授中字第0943
    1710390 號函准予登記，因元新建設公司未以章程規定或由
    股東會另行選任清算人，南區國稅局遂以元新建設公司全體
    董事即原告及乙○○、葉珍為清算人，報請被告函請境管
    局限制渠等出境，嗣原告向臺灣臺南地方法院聲報自94年8
    月1 日就任為元新建設公司之清算人一節，有限制出境案件
    資料、稅款保全歸戶清單、查詢公司資料、公司登記案件查
    詢、臺灣臺南地方法院民事庭函、公司基本資料查詢、股份
    有限公司設立登記事項卡、股份有限公司變更登記表、南區
    國稅局欠稅總歸戶查詢情形表、經濟部中部辦公室書函、經
    濟部函稿、元新建設公司章程各1 份（以上均影本）附原處
    分卷可稽，自堪信為真正。
三、原告主張元新建設公司並無營業、亦無報稅，係經解散之公
    司，何來漏稅之處罰云云。惟元新建設公司經人檢舉漏稅而
    遭罰欠稅確定一案，經查明元新建設公司原名稱為堅新公司
    ，於84年3 月1 日經經濟部核准公司設立登記，負責人為原
    告甲○○（原名葉明通），89年5 月12日再經該部核准公司
    變更登記，公司名稱變更為元新建設公司，負責人變更為乙
    ○○，該公司因未依規定開立發票，逃漏營業稅，經臺南市
    稅捐稽徵處審理違章成立，除核定補徵88年度營業稅461,39
    8 元外，另按漏稅額處5 倍罰鍰2,306,900 元，該公司不服
    ，提起訴願未獲准變更，再向高雄高等行政法院提起行政訴
    訟，仍遭該院92年3 月26日91年度訴字第773 號判決駁回，
    元新建設公司仍不服，再向最高行政法院提起上訴，亦遭該
    院93年7 月22日93年度判字第938 號判決駁回，而確定在案
    ，此為兩造所不爭，復有上揭案件判決書影本各1 份在卷可
    按，自堪信元新建設公司確有上揭漏稅違章可堪確定。至原
    告主張元新建設公司無營業行為，亦無開立發票及營業單據
    ，卻遭課稅及罰鍰處分一節，核屬稅捐核課事項，非本案所
    應審究事項。
四、至原告主張被告將堅新公司之欠稅案件轉嫁給元新建設公司
    云云。惟按公司法成立之公司，變更公司名稱及其他法定登
    記事項，其登記事項雖有變更，但其權利義務主體（法人）
    並未變更，故其權利義務，並不因法人登記事項之變更有所
    更易，亦即公司變更名稱前，與公司變更名稱後，其為權利
    義務之主體自應前後繼續，不能中斷，即應由變更後之公司
    承受，有前揭被告49年6 月23日台財稅發第04815 號函釋在
    案。又依原處分卷附股份有限公司登記事項卡及變更登記表
    可知，元新建設公司原名稱為堅新公司，自89年5 月12日變
    更登記該公司名稱為元新建設公司，可見堅新公司與元新建
    設公司為同一權利義務之主體；復稽之高雄高等行政法院92
    年3 月26日91年度訴字第773 號判決理由略以「．．．堅新
    公司，負責人為甲○○（原名葉明通），於89年5 月12日更
    名為元新建設公司，負責人變更為乙○○，本件訴願機關財
    政部91年5 月20日為訴願決定時及本件行政訴訟起訴時，雖
    以堅新公司及負責人為甲○○之名義為之，而未經合法代理
    ，惟其當事人之同一性仍不變，且嗣後原告公司負責人乙○
    ○已聲明承受訴訟，並對之前之訴願程序無異議．．．。」
    亦明白揭示該2 公司並未因名稱變更而有所更易，因此堅新
    公司與元新建設公司之權利義務主體既屬同一，如有欠稅事
    宜，自應由變更後之公司承擔之，原告主張堅新公司欠稅不
    應轉嫁元新建設公司云云，即不足取。
五、又原告雖於本院審理時主張上揭漏稅案，已於95年8 月10日
    經由臺南執行署執行官執行完畢云云，並提出執行筆錄影本
    1 份為證，然此經被告否認，辯稱原告僅繳納本稅部分，但
    罰鍰部分尚未繳納等語。觀諸原告所提出之上揭執行筆錄可
    知，元新建設公司所繳交者乃本稅部分461,389 元，其餘罰
    鍰部分並未有已繳納完畢之證據，難認原告主張其已繳清稅
    款一節屬實。至原告若於事後繳納稅款完畢，應係是否得另
    行請求解除限制出境之問題，核與本件原處分是否違法無涉
    ，併此敘明。
六、綜上所述，原告起訴論旨，容非可採。被告以據南區國稅局
    函報元新建設公司欠繳稅捐及罰鍰等2,321,811 元，已達限
    制出境實施辦法第2 條第1 項之標準，又元新建設公司雖於
    94年2 月22日經經濟部核准解散登記在案，惟未依公司法第
    24條規定進行清算，且該公司章程對於清算人未有規定，其
    股東會亦未選任清算人，南區國稅局乃依公司法第322 條第
    1 項及被告94年4 月21日台財稅字第09404522480 號令規定
    ，以元新建設公司之全體董事即原告及乙○○、葉珍等為
    限制出境對象，報經被告轉請境管局限制渠等出境，揆諸前
    揭規定及函釋規定，並無違誤，且嗣原告向臺灣臺南地方法
    院聲報自94年8 月1 日就任為元新建設公司之清算人，則原
    告於執行職務範圍內為公司負責人，被告以原處分限制原告
    出境仍屬有據；訴願決定予以維持，亦無不合。原告復執前
    詞訴請撤銷，為無理由，應予駁回。
七、本件事證已臻明確，兩造其餘之主張及陳述，與本院判決結
    果無涉，毋庸一一論列，併此敘明。
據上論結，本件原告之訴為無理由，爰依行政訴訟法第98條第3
項前段，判決如主文。
中    華    民    國    95    年    10    月    30    日
                       第三庭審判長法  官  姜素娥
                                   法  官  吳東都
                                   法  官  陳秀
上為正本係照原本作成。
如不服本判決，應於送達後20日內，向本院提出上訴狀並表明上
訴理由，如於本判決宣示後送達前提起上訴者，應於判決送達後
20日內補提上訴理由書（須按他造人數附繕本）。
中    華    民    國    95    年    10    月    30    日
                                   書記官  楊子鋒


司法院資訊處製作；財團法人民間司法改革基金會備份。
